【裁判字號】    99,易緝,33
【裁判日期】    990803
【裁判案由】    偽造文書等
【裁判全文】
臺灣彰化地方法院刑事判決              99年度易緝字第33號
公  訴  人  臺灣彰化地方法院檢察署檢察官
被      告  甲○○
上列被告因偽造文書等案件，經檢察官提起公訴（84年度偵字第
8278號），本院判決如下：
    主    文
本件免訴。
    理    由
一、公訴意旨略以：被告大陸地區人民甲○○於民國（下同）82
    年5月4日，因未經內政警政署入出境管理局許可入境，為桃
    園縣警察局桃園分局查獲，並於同年月27日遣返，復於不詳
    時間，未經內政部警政署入出境管理局許可入境，迄至84年
    5月25日17時許，始在台北縣淡水鎮○○街○段與長興街口，
    為台北縣警察局淡水分局查獲，竟假冒因違反肅清煙毒條例
    執行案件經本署通緝之乙○○之名應訊，並基於概括之犯意
    ，於同日17時30分許，在該分局中山路派出所，於警方偵訊
    筆錄偽造乙○○之署押，復於同年月26日16時20分許經解送
    本署後，在本署訊問筆錄偽造乙○○之署押，足以生損害於
    乙○○；俟檢送其指紋卡片經內政部警政署刑事警察局析鑑
    結果，與該局檔存之甲○○指紋相符，始查悉上情，因認被
    告甲○○涉犯國家安全法第1條第6項、刑法第217條第1項等
    罪嫌等語。
二、按案件時效已完成者，應諭知免訴之判決，並得不經言詞辯
    論為之，刑事訴訟法第302條第2 款、第307條定有明文。又
    被告甲○○前開行為後，刑法第2條第1項業於94年2月2日修
    正公佈，並自95年7月1日起施行。修正後刑法第2條第1項規
    定，已將新舊法律適用之「從新從輕」原則，改採「從舊從
    輕」原則，而此規定僅係規範行為後法律變更所生新舊法律
    比較適用之準據法，並非實體刑罰法律，自不生行為後法律
    變更之比較適用之問題，應逕行適用新法第2條第1項之規定
    ，為「從舊從輕」之比較。再按追訴時效期間之長、短，關
    係是否行為人受到刑事追訴或處罰，而追訴權時效完成者，
    應依刑事訴訟法第302條第2款規定諭知免訴，而免訴判決為
    實體判決，因此關於追訴時效期間之修正，應屬實體刑罰法
    律變更，而有刑法第2條第1項之適用。依此，本件被告行為
    時，刑法第80條追訴權之時效期間規定為：「追訴權，因左
    列期間內不行使而消滅：一、死刑、無期徒刑或10年以上有
    期徒刑者，20年。二、3年以上10年未滿有期徒刑者，10年
    。三、1年以上3年未滿有期徒刑者，5年。四、1年未滿有期
    徒刑者，3年。五、拘役或罰金者，1年。前項期間自犯罪成
    立之日起算。但犯罪行為有連續或繼續之狀態者，自行為終
    了之日起算。」；修正後之刑法第80條則規定為：「追訴權
    ，因下列期間內未起訴而消滅：一、犯最重本刑為死刑、無
    期徒刑或10年以上有期徒刑之罪者，30年。二、犯最重本刑
    為3年以上10年未滿有期徒刑之罪者，20年。三、犯最重本
    刑為1年以上3年未滿有期徒刑之罪者，10年。四、犯最重本
    刑為1年未滿有期徒刑、拘役或罰金之罪者，5年。前項期間
    自犯罪成立之日起算。但犯罪行為有繼續之狀態者，自行為
    終了之日起算。」。本件被告涉犯國家安全法第6條第1項、
    刑法第217條第1項罪嫌，2罪名之法定最重本刑均為3年以下
    有期徒刑，是依被告行為時之舊法，追訴時效期間為10年，
    新法之追訴時效期間則為20年。比較新、舊法結果，被告行
    為時之舊法對其較為有利，揆諸前開修正後之刑法第2條第1
    項前段之規定，本件應適用被告行為時之舊法。另關於追訴
    權時效之停止進行，及其期間、計算，並一體適用修正前刑
    法第83條之規定，合先敘明。再按被告逃匿，經本院通緝，
    致審判之程序不能繼續，依修正前刑法第80條、第83條之規
    定，並參照司法院大法官會議釋字第123、138號解釋及最高
    法院82年9 月21日第10次刑事庭會議決議意旨，已實施偵查
    及經提起訴訟，且在審判進行中，均不生時效進行之問題。
三、查，本件被告甲○○經檢察官於84年11月23日開始偵查，有
    臺灣彰化地方法院檢察署檢察官簽分單1紙在卷可佐，85年5
    月23日偵查完結製作起訴書，85年6 月11日繫屬於本院，嗣
    因被告甲○○逃匿，經本院於87年4 月15日發布通緝，有本
    院85年彰院鵬緝字第113 號通緝書、臺灣彰化地方法院檢察
    署84年度偵字第8278號起訴書等件在卷可稽。又被告甲○○
    被訴犯罪行為終了日為84年5 月26日，故其追訴權時效應自
    該日起算，而被告甲○○被訴涉犯國家安全法第6條第1項、
    刑法第217條第1項罪嫌，2罪之最重本刑均為有期徒刑3年，
    依上述修正前刑法第80條第1項第2款規定，追訴權時效為10
    年，惟檢察官自84年11月23日開始偵查，暨偵查終結起訴繫
    屬本院審理，迄本院發布通緝日即87年4 月15日止之期間，
    扣除檢察官自85年5 月23日偵查完結製作起訴書迄案件於85
    年6 月11日繫屬本院之期間後，依前開解釋意旨，此時追訴
    權既無不行使之情形，自不生時效進行之問題，亦應予以加
    計（合計2年4月23日），再加計因被告通緝，致本案審判程
    序不能開始，而停止追訴權時效進行持續所達上開追訴權時
    效期間之4分之1期間（即12年6月），追訴權時效依修正前
    之規定應至99年4月19日完成。是被告所涉前揭罪嫌之追訴
    權時效既已完成，依照前開說明，爰不經言詞辯論，逕為諭
    知免訴之判決。
據上論斷，應依刑事訴訟法第302條第2 款、第307條，判決如主
文。
中    華    民    國    99    年    8    月     3    日
                  刑事第四庭    審判長法  官  姚銘鴻
                                      法  官  吳俊螢
                                      法  官  吳永梁
以上正本證明與原本無異。
如不服本判決應於收受判決後10日內向本院提出上訴書狀，並應
敘述具體理由；其未敘述上訴理由者，應於上訴期間屆滿後20日
內向本院補提理由書（均須按他造當事人之人數附繕本）「切勿
逕送上級法院」。
告訴人或被害人對於判決如有不服具備理由請求檢察官上訴者，
其上訴期間之計算係以檢察官收受判決正本之日期為準。
中    華    民    國    99    年    8     月    3     日
                                      書記官  郭佳雯

司法院資訊處製作；財團法人民間司法改革基金會備份。
